臺灣高等法院高雄分院刑事判決　　　　110年度上易字第359號
上　訴　人
即　被　告　劉沛玲


上列上訴人因妨害名譽案件，不服臺灣橋頭地方法院109 年度易
字第305 號，中華民國110 年3 月29日第一審判決（起訴案號：
臺灣橋頭地方檢察署109 年度偵字第4806號），提起上訴，本院
判決如下：
    主  文
上訴駁回。
    事實及理由
一、經本院審理結果，認第一審以上訴人即被告劉沛玲（下稱被
    告）犯刑法第310 條第2 項之散布文字誹謗罪，判處拘役20
    日，並諭知如易科罰金折算之標準為新臺幣1,000 元折算1
    日，其認事用法及量刑均無不當，應予維持，並引用第一審
    判決書記載之事實、證據及理由（如附件）。
二、被告上訴意旨略以：我在「管委會」LINE討論群組（下稱本
    件群組）傳送的訊息並不構成犯罪，是本件群組成員李晉安
    將截圖傳給告訴人陳秋華，告訴人自行將截圖傳給其他住戶
    ，是告訴人自己自貶、自損名譽，並不是我損害她的名譽及
    社會評價，她的損失應由李晉安承擔，我是冤枉的等語，資
    為抗辯。
三、上訴論斷之理由
㈠、被告於附件判決所示時間，在本件討論群組，以文字留言：
    「杜明芳（誤寫為：「方」）夫妻已被工務局限制2 年，不
    得擔任任何委員，如要遞補杜明芳（誤寫為：「方」）夫妻
    當委員，煩請李主委找五分之一所有權人背書、不會再導致
    內亂外患、挪用公共基金，理由說明，管理費、公共基金有
    短少，五分之一擔保人願負法律相關責任，必須公告一個月
    」等語（下稱本件群組訊息），意指告訴人及其夫杜明芳（
    未據告訴）因有挪用公共基金等情事，遭工務局限制資格不
    得擔任管委會委員，已經原審綜合全案證據資料詳加審酌論
    述，並就被告所辯各情，詳述其所辯無可採信之理由。又原
    審審酌被告無前科紀錄，有被告臺灣高等法院被告前案紀錄
    表（見原審易卷第13頁）可參，可認被告素行尚可，其明知
    告訴人並未經工務局限制2 年不得擔任任何委員，竟意圖散
    布於眾，在本件群組中傳送上開不實訊息，所為對於陳秋華
    人格與社會評價造成一定程度之傷害，應予非難，且衡酌被
    告犯後否認犯行，且至今未與陳秋華和解取得其原諒等犯後
    態度，另考量被告於原審審理時自陳國中畢業之智識程度、
    目前無業經濟來源仰賴積蓄、家庭經濟狀況小康（見原審易
    字卷第61頁），及其犯罪之動機、目的、手段、犯罪所生損
    害等一切情狀，量處如前所示之刑。經核原判決論證推理均
    與一般經驗法則、論理法則及證據法則相符，量刑亦無不當
    或失衡過重之情事，自應予維持。
㈡、被告上訴意旨仍辯稱其在本件群組所傳送之上開文字訊息並
    無犯罪部分，原判決已詳論其所為構成散布文字誹謗罪，並
    詳載其辯解不可採信之理由。而被告明知其指述告訴人侵占
    管理費、公共基金業據檢察官以罪嫌不足為不起訴處分確定
    ，此有臺灣橋頭地方檢察署107 年度偵字第623 號不起訴處
    分書在卷可憑（見警卷第17至28頁），被告竟仍於本件群組
    散布上開訊息，所為已生足以貶損告訴人人格及社會評價之
    侵害，堪認被告確有以此舉妨害告訴人名譽之主觀犯意，自
    應負擔散布文字誹謗之罪責，此與本件群組內成員李晉安是
    否將本件群組訊息截圖告知告訴人或告訴人有無另將該截圖
    傳送他人無涉，故被告此部分上訴意旨，亦難憑採。被告上
    訴本院再事爭執否認犯行，置原判決已明白論斷之事項於不
    顧，就屬於原審採證、認事職權之適法行使，任憑己意予以
    指摘，顯無可採。
㈢、綜上所述，被告上訴意旨否認犯罪，指摘原判決不當，為無
    理由，應予駁回。
據上論斷，應依刑事訴訟法第373 條、第368 條，判決如主文。
本案經檢察官陳俐吟提起公訴，檢察官許月雲到庭執行職務。
中    華    民    國   110    年    11    月    25    日
                  刑事第八庭    審判長法  官  邱明弘
                                      法  官  陳松檀
                                      法  官  林書慧
以上正本證明與原本無異。
不得上訴。
中    華    民    國   110    年    11    月    25    日
                                      書記官  林昭吟
 
◎、附錄本判決論罪科刑法條
《中華民國刑法第310條》
意圖散布於眾，而指摘或傳述足以毀損他人名譽之事者，為誹謗
罪，處 1 年以下有期徒刑、拘役或 1 萬 5 千元以下罰金。
散布文字、圖畫犯前項之罪者，處 2 年以下有期徒刑、拘役或
3 萬元以下罰金。
對於所誹謗之事，能證明其為真實者，不罰。但涉於私德而與公
共利益無關者，不在此限。
 
◎、附件
臺灣橋頭地方法院刑事判決              109年度易字第305號
公  訴  人  臺灣橋頭地方檢察署檢察官
被      告  劉沛玲  女  （民國00年0月0日生）
                    身分證統一編號：Z000000000號  
                    住高雄市○○區○○街0號13樓之3
上列被告因妨害名譽案件，經檢察官提起公訴（109 年度偵字第
4806號），本院判決如下：
    主  文
劉沛玲犯散布文字誹謗罪，處拘役貳拾日，如易科罰金，以新臺
幣壹仟元折算壹日。
    事  實
一、劉沛玲與陳秋華、陳秋華之配偶杜明芳均為址設高雄市○○
    區○○街0 號「○○○○○大樓」住戶，陳秋華前於民國10
    4 年3 月至105 年2 月擔任上開大樓社區管理委員會之財務
    委員，劉沛玲則於108 年至109 年間陸續擔任機電組委員、
    總務委員。劉沛玲於108 年11月17日，在其與其他上開管委
    會委員共5 人及保全公司人員2 人共同組成名為「管委會」
    之特定多數人LINE討論群組（下簡稱：本件群組）中，討論
    新當選之管委會委員無意願擔任委員，是否由次高票之杜明
    芳遞補一事時，為使其所屬意之林佳蓉順利遞補管理委員，
    明知陳秋華與杜明芳並無遭工務局限制2 年不得擔任委員之
    情事，竟意圖散布於眾，基於誹謗之犯意，於同日13時17分
    許，在高雄市三民區某處，以其LINE帳號「沛玲」，在本件
    群組中，以文字留言：「杜明芳（誤寫為：「方」）夫妻已
    被工務局限制2 年，不得擔任任何委員，如要遞補杜明芳（
    誤寫為：「方」）夫妻當委員，煩請李主委找五分之一所有
    權人背書、不會再導致內亂外患、挪用公共基金，理由說明
    ，管理費、公共基金有短少，五分之一擔保人願負法律相關
    責任，必須公告一個月」等語，意指陳秋華及其夫杜明芳（
    未據告訴）因有挪用公共基金等情事，遭工務局限制資格不
    得擔任管委會委員，足以貶損陳秋華之人格及社會評價。
二、案經陳秋華訴由高雄市政府警察局左營分局報告臺灣橋頭地
    方檢察署檢察官偵查起訴。
    理  由
壹、程序事項
    本判決以下引用被告以外之人於審判外之陳述，檢察官、被
    告均同意有證據能力（見易字卷第49頁），本院審酌上開陳
    述作成之情況並無違法不當之情形或證明力明顯過低之瑕疵
    ，爰依刑事訴訟法第159 條之5 第1 項規定，認均得為證據
    。
貳、實體事項
一、訊據被告劉沛玲固不否認有於上開時地在本件群組中以文字
    留言上開訊息，且其明知告訴人陳秋華並未經工務局限制2
    年不得擔任任何委員等事實，惟矢口否認有何意圖散布於眾
    之意圖，辯稱：我沒有要散布、誹謗告訴人之名譽，我是要
    讓林佳蓉當委員，我當時身邊沒有資料，當時主委李茂暢要
    我趕快回覆，可是我手邊沒有資料，所以我隨便傳了這篇貼
    文沒有其他意思，我也是傳錯了，當時主委李茂暢說不要再
    討論這件事情，所以我就把貼文收回了云云（見審易卷第85
    -86 頁；易字卷第48-49 、60頁）。經查：
  ㈠被告有於上開時地在本件群組中張貼上開訊息，告訴人陳秋
    華亦未經工務局限制不得擔任任何委員等事實，業據告訴人
    陳秋華於警詢、偵訊及本院審理時證述屬實（見警卷第1-5
    頁；偵卷第23-24 頁；審易卷第85-86 頁；易字卷第48-49
    、60頁），並有本件群組對話紀錄1份（警卷第41-49 頁）
    、○○○○○大廈住戶之LINE群組對話紀錄1 份（警卷第51
    -55 頁）、高雄市政府工務局107 年11月15日高市工務建字
    第10739535700 號函1 份（警卷第65-66 頁）等在卷可稽，
    核與被告於警詢、偵訊及本院審理時所述相符（見警卷第1-
    5 頁；偵卷第23-24 頁；審易卷第85-86 頁；易字卷第48-
    49、60頁），是被告客觀上有以文字散布上開不實內容指涉
    告訴人挪用公共基金等事實，應先堪認定。
  ㈡本案當日11時21分許，上開管委會主委李茂暢先於本件群組
    中留言：「因B 棟林博文無意願擔任委員，煩請B 棟得票數
    最高且確定當選之劉委員協助，聯繫優先遞補的杜明芳有無
    意願擔任委員」，被告嗣於同日13時17分傳送「杜明方夫妻
    已被工務局限制2 年，不得擔任任何委員，如要遞補杜明方
    夫妻當委員，煩請李主委找五分之一所有權人背書、不會再
    導致內亂外患、挪用公共基金，理由說明，管理費、公共基
    金有短少，五分之一擔保人願負法律相關責任，必須公告一
    個月」之訊息，有上開本件群組對話紀錄可參。是被告明知
    陳秋華並未遭工務局限制2 年不得擔任委員，仍以該不實訊
    息，要求該管理委員會之主委李茂暢應找5 分之1 區分所有
    權人進行背書，並欲以之遂行其由林佳蓉遞補委員之目的，
    其於此部分訊息後段並要求背書之人應擔保告訴人夫妻「不
    會再導致內亂外患、挪用公共基金」等語，顯見被告有意使
    知悉該訊息之人，見該訊息誤認告訴人係因挪用該大樓公共
    基金等情事，而遭工務局限制擔任管理委員資格，其所傳送
    之訊息自足以貶損告訴人之人格及社會評價。
  ㈢又綜觀被告於本件群組之留言，被告並未向該群組之人表達
    不應將告訴人夫妻遭工務局限制資格等情轉述、週知，被告
    於傳送該訊息之際，當可知悉李茂暢或該群組之人，如依被
    告所述找尋區分所有權人背書時，勢必將應由區分所有權人
    背書之緣由，向其他區分所有權人加以轉述、傳遞，此對照
    告訴人陳秋華於本院審理時證稱：我知悉被告在本件群組中
    貼文，是因為群組裡面的李晉安以及保全組長叫劉昌華跟我
    說的等語（見易字卷第51頁）自明，顯見被告在本件群組上
    留言之際，主觀上有將上開足以貶損告訴人名譽之不實事項
    ，散布於眾之意圖甚明，被告所辯顯不足採信。
  ㈣再按公寓大廈成立管理委員會者，應由管理委員互推一人為
    主任委員，主任委員對外代表管理委員會。主任委員、管理
    委員之選任、解任、權限與其委員人數、召集方式及事務執
    行方法與代理規定，依區分所有權人會議之決議；管理委員
    會應向區分所有權人會議負責，並向其報告會務，此公寓大
    廈管理條例第29條第2 項、第39條分別定有明文。本件群組
    中之成員雖僅7 人，然分別為該管委會管理委員及保全公司
    人員，可認本件群組之討論內容與該大樓事務相關，再自李
    茂暢與被告上開對話記錄可知，上開大樓區分所有權人會議
    ，已就該大樓管理委員會之管理委員，進行投票選任，然因
    受選任之人無擔任之意願，因而發生遞補之情事，因此，本
    案案發時之討論內容已涉及該管委會成員之選任，上開大樓
    區分所有權會議既已就管理委員之選任進行投票，如經選任
    之委員具有消極資格，該管委會自當依法向區分所有權人會
    議報告，被告身為上開大樓之管理委員，對於上開規定自應
    知之甚詳，此觀諸被告於上開傳述告訴人夫妻遭工務局限制
    資格之訊息末，進而要求須將「理由說明」等事項公告1 個
    月等情益明，顯見被告在本件群組中傳遞該等訊息，主觀上
    具有散布於眾之意圖無誤，被告所辯顯不足採信。
  ㈤又被告雖辯稱因李茂暢催促其趕快回覆，其因而其隨便傳送
    該訊息，且該訊息於李茂暢稱暫不討論後已收回云云。然李
    茂暢傳送上開有關委員遞補訊息之時間，與被告傳送上開不
    實訊息之時間相距約莫2 小時，且訊息內容未見有何催促被
    告應儘速處理之語，被告客觀上並無匆促處理之必要；又被
    告非轉傳他人之訊息，且細繹被告該不實訊息內容，文義表
    達明確，無過度簡略使人不明瞭訊息意義等情形，顯見被告
    於傳送上訊息時，是在充裕時間構思下，就其所杜撰及要求
    之內容加以組織、繕打，而屬刻意為之甚明。至被告事後雖
    收回該則訊息，然李茂暢傳送「本話題在此打住」等訊息之
    時間，為同日20時10分許，距離被告散布該不實訊息之時間
    已經過約莫7 小時，期間該群組成員陸續以「我也想看到相
    關文件」、「所以，我去橋檢自行調閱，是去刑事、民事、
    那邊還是工務局調閱呢？」等訊息，已就被告所傳送不實訊
    息加以回應，然未見被告加以澄清，反答以「自己找門路」
    等情，有該對話記錄可參（見警卷第47頁），是被告雖嗣後
    收回該訊息，然自收回訊息前其向群組成員之對話可知，被
    告顯有放任該訊息透過該群組成員逕自對外尋求管道確認而
    加以散布之意，其辯稱主觀上無散布之意圖，自不足採。況
    本案於被告傳送該不實訊息時，其犯罪行為業已完成，其事
    後收回該訊息之行為，自不影響其犯行之認定，是被告所辯
    ，僅係事後卸責之詞，不足為信。
  ㈥綜上所述，本件事證已臻明確，被告上開犯行堪以認定，應
    予依法論科。
二、論罪科刑：
  ㈠核被告所為，係犯刑法第310 條第2 項之散布文字誹謗罪。
  ㈡爰審酌被告無前科紀錄，有被告臺灣高等法院被告前案紀錄
    表（見易卷第13頁）可參，可認被告素行尚可，其明知告訴
    人陳秋華並未經工務局限制2 年不得擔任任何委員，竟意圖
    散布於眾，在本件群組中傳送上開不實訊息，所為對於陳秋
    華人格與社會評價造成一定程度之傷害，應予非難；另衡酌
    被告犯後否認犯行，且至今未與陳秋華和解取得其原諒等犯
    後態度；另考量被告於本院審理時自陳國中畢業之智識程度
    、目前無業經濟來源仰賴積蓄、家庭經濟狀況小康（見易字
    卷第61頁），及其犯罪之動機、目的、手段、犯罪所生損害
    等一切情狀，量處如主文所示之刑，並諭知易科罰金折算標
    準，以資警惕。
據上論斷，應依刑事訴訟法第299 條第1 項前段，判決如主文。
本案經檢察官陳俐吟提起公訴，檢察官陳登燦到庭執行職務。
中    華    民    國   110    年    3     月    29    日
                  刑事第一庭    法  官  陳狄建
以上正本證明與原本無異。
如不服本判決應於收受送達後20日內向本院提出上訴書狀，並應
敘述具體理由；如未敘述上訴理由者，應於上訴期間屆滿後20日
內向本院補提理由書（均須按他造當事人之人數附繕本）「切勿
逕送上級法院」。
中    華    民    國   110    年    3     月    30    日
                                書記官  謝怡貞
附錄本案論罪科刑法條全文：
中華民國刑法第310條
意圖散布於眾，而指摘或傳述足以毀損他人名譽之事者，為誹謗
罪，處 1 年以下有期徒刑、拘役或 1 萬 5 千元以下罰金。
散布文字、圖畫犯前項之罪者，處 2 年以下有期徒刑、拘役或
3 萬元以下罰金。
對於所誹謗之事，能證明其為真實者，不罰。但涉於私德而與公
共利益無關者，不在此限。